臺灣高等法院刑事裁定
110年度毒抗字第124號
抗  告  人  張元騏
即  被  告          




上列抗告人因毒品危害防制條例案件，不服臺灣新北地方法院中
華民國109年12月25日裁定（109年度毒聲字第963號），提起抗
告，本院裁定如下：
    主  文
抗告駁回。                                             
    理  由
一、原裁定意旨略以：抗告人即被告（下稱被告）張元騏基於施
    用第二級毒品之犯意，於民國109年8月15日晚上9時許，在
    臺北市某不詳處所，以將第二級毒品大麻捲入香菸內點燃後
    吸食煙霧之方式，施用第二級毒品大麻1次。嗣經警持搜索
    票至其居處進行搜索，當場扣得大麻活株8株，並於徵得其
    同意後採尿送驗，結果呈大麻代謝物陽性反應；且被告於偵
    查中坦承上情不諱，足認被告之任意性自白與事實相符，確
    有施用第二級毒品之行為。復以被告前未曾因施用毒品案件
    而受觀察、勒戒之處分，爰依毒品危害防制條例第20條第1
    項及觀察勒戒處分執行條例第3條第1項規定，裁定將被告送
    勒戒處所觀察、勒戒等語。
二、抗告意旨略以：原審裁定被告應送勒戒處所觀察、勒戒，並
    未考量對被告為命戒癮治療之緩起訴處分。然被告長期居住
    美國，因回國探親有疫情後不能出國，而被告長期患有憂鬱
    病症，才會偶有施用第二級毒品大麻煙，藉以排解長期鬱悶
    之心情。另被告於遭查獲後，多次自願到戒毒門診治療大麻
    濫用之病症，並緩解被告對大麻之依賴，且被告經多次服用
    抗憂鬱藥物後，確實未再施用大麻，每次就醫，醫師均有對
    被告採驗尿液檢查，結果均為陰性。由此可證被告確有戒毒
    決心，請審酌被告現已無大麻上癮、斷絕毒品施用之情形，
    自無命被告入所觀察、勒戒之必要；再者，被告目前已有正
    常工作，如執行勒戒勢將造成影響，故請求撤銷原裁定，更
    為裁定被告繼續施以醫院治療之替代療法云云。
三、經查：
　㈠按犯毒品危害防制條例第10條之罪者，檢察官應聲請法院裁
    定，令被告入勒戒處所觀察、勒戒，其期間不得逾2月，毒
    品危害防制條例第20條第1項定有明文。又87年立法通過之
    毒品危害防制條例，於立法理由中表示施用毒品者，除係刑
    事法意義之犯人外，並具有病人之特色。97年4月30日修正
    公布、同年10月30日施行及109年1月15日修正公布、同年7
    月15日施行之毒品危害防制條例第24條第1項之規定對於「
    初犯」及「3年後再犯」毒癮治療方式，採行「觀察、勒戒
    」與「緩起訴之戒癮治療」並行之雙軌模式。前者係以監禁
    式治療為特色，目的在求短時間內隔絕施用毒品者之毒品來
    源，務使其專心戒除毒癮；後者則係以社區醫療處遇替代監
    禁式治療，使尚未嚴重成癮或衷心戒毒之施用毒品者得以繼
    續其正常家庭與社會生活，避免其等因尋求戒癮治療而失去
    親情支持或被迫中斷學業、工作。是立法者既賦予檢察官選
    擇上述雙軌制度之權限，則檢察官之職權行使，法院原則上
    應予尊重，僅就檢察官之判斷有違背法令、事實認定有誤或
    其他裁量重大明顯瑕疵等事項，予以有限之低密度審查。
　㈡次按毒品危害防制條例規定之之觀察、勒戒處分，係一種針
    對受處分人將來之危險所為預防、矯正措施之保安處分，目
    的係為斷絕施用毒品者之身癮及心癮，並屬強制規定。而該
    觀察勒戒之程式，僅於下開可排除適用外：1.依據毒品危害
    防制條例第24條第1項規定，於檢察官先依刑事訴訟法第253
    -1條第1項、第253-2條之規定，為附命完成戒癮治療之緩起
    訴處分時，不適用之；2.或犯第10條之罪者，於犯罪未發覺
    前，自動向行政院衛生署指定之醫療機構請求治療，醫療機
    構依據毒品危害防制條例第21條第1項規定，免將請求治療
    者送法院或檢察機關等情；其餘就初犯或觀察勒戒、強制戒
    治執行完畢3年後再犯施用毒品罪之行為人，犯毒品危害防
    制條例第10條之罪者，檢察官即應向法院提出聲請裁定其入
    勒戒處所觀察、勒戒，且凡經檢察官聲請，法院亦僅得依法
    裁定令入勒戒處所執行觀察、勒戒，以查其是否仍有施用毒
    品傾向，並據以斷定幫助受處分人澈底戒毒之方法，尚無自
    由斟酌以其他方式替代之權，亦無因受處分人之個人或家庭
    因素而免予執行之餘地。
　㈢被告於109年8月15日晚上9時許，在臺北市某不詳處所，以將
    第二級毒品大麻捲入香菸內點燃後吸食煙霧之方式，施用第
    二級毒品大麻一節，業據其於偵查中坦承不諱（見毒偵卷第
    39頁反面），且被告為警查獲後所採集之尿液，經送請詮昕
    科技股份有限公司以酵素免疫分析法初步檢驗、氣相／液相
    層析質譜儀法確認檢驗之結果，呈大麻代謝物陽性反應乙情
    ，有保安警察第三總隊刑事警察大隊直屬分隊受採集尿液檢
    體人姓名及檢體編號對照表（檢體編號：00000000）及上開
    公司出具之濫用藥物尿液檢驗報告（報告日期：109/09/03
    ）各1紙附卷可稽（見毒偵卷第32頁、第33頁），足認被告
    之任意性自白與事實相符，被告確有施用第二級毒品之行為
    ，堪以認定。另被告前未曾因施用毒品案件而受觀察、勒戒
    之處分乙節，亦有本院被告前案紀錄表存卷可參。
　㈣抗告意旨指稱，被告係因憂鬱偶然施用大麻，並於遭警查獲
    後自願就醫治療，已戒除大麻成癮之狀況，請求撤銷原裁定
    ，更為裁定被告繼續施以醫院治療之替代療法云云。惟檢察
    官向法院聲請命被告入勒戒處所觀察、勒戒，倘無上揭三、
    ㈡⒈⒉可予排除之情況，既經檢察官聲請，法院亦僅得依法裁
    定令入勒戒處所執行觀察、勒戒，以查其是否仍有施用毒品
    傾向，並據以斷定幫助受處分人澈底戒毒之方法，尚無自由
    斟酌改以其他方式替代之權，亦無因受處分人之個人或家庭
    因素而得免予裁送執行觀察、勒戒之餘地。而細繹本案被告
    並無上揭可排除適用觀察、勒戒之情形，本案檢察官考量被
    告施用第二級毒品之犯行，前未曾因施用毒品案件受觀察、
    勒戒之處分，乃聲請法院就被告裁定觀察、勒戒，當屬檢察
    官裁量權之適法行使，復無違背法令、事實認定錯誤或裁量
    出現重大明顯瑕疵之情事，法院原則上即應予尊重，本院再
    斟酌扣案之大麻活株8株、栽培工具等物，且被告坦承有栽
    種大麻等情，是原審依檢察官之聲請裁定被告應送勒戒處所
    觀察、勒戒，經核其認事用法並無違誤，抗告意旨執前詞指
    摘原裁定不當，為無理由，應予駁回。
據上論斷，應依刑事訴訟法第412條，裁定如主文。
中　　華　　民　　國　　110 　年　　1 　　月　　29　　日
                  刑事第二十庭  審判長法　官  王復生
                                      法　官  遲中慧
                                      法　官  蕭世昌
以上正本證明與原本無異。
不得再抗告。
                                      書記官  賴又瑄
中　　華　　民　　國　　110 　年　　1 　　月　　29　　日